【裁判字號】    97,消債抗,110
【裁判日期】    971024
【裁判案由】    更生事件
【裁判全文】
臺灣臺北地方法院民事裁定           97年度消債抗字第110號
    抗  告  人  甲○○
                            6.
    代  理  人  邱雅文律師
上列抗告人因消費者債務清理條例更生事件，抗告人對於中華民
國97年9月3日本院97年度消債更字第593號裁定，提起抗告，本
院裁定如下：
    主  文
抗告駁回。
抗告程序費用新台幣壹仟元由抗告人負擔。
    理  由
一、按更生之聲請有下列情形之一者，應駁回之：一、債務人曾
    依本條例或破產法之規定而受刑之宣告；二、債務人曾經法
    院認可和解、更生或調協，因可歸責於己之事由，致未履行
    其條件；三、債務人經法院通知，無正當理由而不到場，或
    到場而不為真實之陳述，或拒絕提出關係文件或為財產變動
    狀況之報告，消費者債務清理條例（下稱本條例）第46條定
    有明文。又按聲請更生或清算不合程式或不備其他要件者，
    法院應以裁定駁回之，但其情形可以補正者，法院應定期間
    先命補正，復為同條例第8 條所明定。而債務人於法院裁准
    消費者債務清理程序開啟前，基於謀求自身經濟生活更生之
    目的，當以積極誠實之態度，配合法院進行各項程序。法院
    雖依本條例第10條之規定，有依職權調查必要之事實及證據
    之責，然基於債務人對自身財務、信用、工作之狀況，本應
    知之最詳之理，且按同條例第44條、第82條及第46條第3 款
    之意旨，苟債務人怠於配合法院調查，或有不實陳述之情形
    ，法院亦得駁回債務人之聲請，顯見本條例藉由課予債務人
    協力義務之方式，以示其確有債務清理之誠意。
二、抗告意旨略以：伊每月收入新臺幣（下同）23,617元，然實
    際每月生活支出為13,617元，高於行政院主計出每人每月生
    活支出11,401元，並無矛盾之處；且其於原審所陳報交通費
    1,000元，乃1,000元之誤，但原審亦未命其到場說明補正，
    未盡程序保障；又其配偶及長子均在大陸，但仍負有撫養義
    務，原審逕謂毋須撫養，亦有違誤云云。
三、本院查：
（一）抗告人原陳稱其聲請前二年之平均每月收入為23,617元，
      而協商金額為15,000元，與撫養其母、配偶及長子每月
      每人11401元共44,802元，以及自己生活費每月11,401元
      等情（見原審卷第17頁），後經原審裁定又改稱其二位姊
      姊共同負擔母親居住安養院之費用7,000元，每月匯款6,
      808元予居住在大陸之長子及配偶以及其每月必要基本生
      活費用含膳食費5000元、交通費10,000元等情（見原審卷
      第22、23頁），前後所述確有不一，已難盡信。縱其於本
      院改稱交通費僅1,000元，實則其每月基本支出共計6,000
      元（膳食費5,000元與交通費1,000元）已足，在其未舉以
      其他證據下，何能要求最低生活費13, 617元。復觀以其
      配偶之財務狀況，僅謂以「…已分居半年多以上，無法取
      得配偶95、96年度各類所得清單及財產歸屬清冊…」云云
      （見原審卷第25頁），並未有何具體之說明，已有未洽；
      另對於其母、配偶及長子扶養費用之支出，亦有金額及負
      擔人數之先後矛盾，是其必要支出之記載，即有可疑。從
      而，抗告人所述內容與卷存之證明文件，有上開齟齬之處
      ，致本院無法判斷其財務狀況確否構成「入不敷出」，人
      難謂已善盡協力義務。甚至，其所述聲請本件更生時之收
      入及支出狀況，與其協商當時並無何重大變更情形，益見
      聲請人應無不可歸責致履行顯有重大困難之事由發生。
（二）復按依債務人與金融機構協商成立者，除非因不可歸責於
      己之事由，致履行顯有重大困難，否則不得聲請更生或清
      算，消費者債務清理條例第151條第5項規定意旨甚明。是
      債務清償方案成立後，固由債務人按其條件履行，惟需於
      其後發生情事變更，在清償期間收入或收益不如預期，致
      該方案履行困難甚或履行不能，因不可歸責於己，始能聲
      請更生或清算。此項規定旨在避免債務人任意毀諾已成立
      之協商，濫用更生或清算之裁判上債務清理程序，蓋以債
      務清償方案係經當事人行使程序選擇權所為之債務清理契
      約，債務人應受該成立之協議所拘束。債務人既已與金融
      機構協商成立，如認該協商方案履行有其他不適當情形，
      自仍應再循協商途徑謀求解決。查，抗告人前經協商時，
      其收入情況與本件聲請時未有不同，加以其所為支出並非
      全然可信，仍有履行清償之能力，俱如前述，既無情事變
      更，且無重大履行困難之處。又其既有固定收入之履行能
      力，縱有履行不便，即使已就協商結果毀諾，亦得經由個
      別債權銀行協商程序以求適當履債，亦有行政院金融監督
      管理委員會新聞稿存卷可考。準此，堪認債務人尚乏不可
      歸責於己致履行顯有重大困難之情形。
四、綜上所述，本件債務人既無不可歸責於己之事由，依原協商
    條件履行亦非顯有重大困難，應屬聲請更生之要件不備，且
    又無從補正，自應駁回其更生之聲請。是則原審駁回抗告人
    之聲請，於法要無不合。抗告意旨指摘原裁定不當，求予廢
    棄改判，為無理由，應予駁回。
五、據上論結，本件抗告為無理由，爰依消費者債務清理條例第
    15條、第495條之1第1項、第449條第1項、第95條、第78條
    ，裁定如主文。
中    華    民    國    97    年    10    月    24    日
                    民事第二庭  審判長法  官  朱漢寶
                                      法  官  鍾素鳳
                                      法  官  吳定亞
以上正本係照原本作成。
本裁定不得再抗告
中    華    民    國    97    年    10    月    24    日
                                      書記官  高秋芬


司法院資訊處製作；財團法人民間司法改革基金會備份。
